【裁判字號】    97,交上訴,57
【裁判日期】    971112
【裁判案由】    公共危險等
【裁判全文】
臺灣高等法院高雄分院刑事判決        97年度交上訴字第57號
上  訴  人  臺灣高雄地方法院檢察署檢察官
上  訴  人
即  被  告  丁○○
上  訴  人
即  被  告  丙○○
上  一  人
選任辯護人  許再定律師
上列上訴人因被告公共危險等案件，不服臺灣高雄地方法院96年
度交訴字第14號中華民國97年5 月13日第一審判決（起訴案號：
臺灣高雄地方法院檢察署95年度偵字第32514 號），提起上訴，
本院判決如下：
     主  文
上訴駁回。
     事  實
一、丙○○於民國95年11月2 日凌晨0 時15分，騎車牌號碼XU 5
    －225 號重型機車，沿高雄市○○區○○路東向西方向行駛
    ，行經高雄市○○區○○路與常德路口時，原應注意車前狀
    況，並隨時採取必要之安全措施，及汽車行駛至交岔路口，
    其行進、轉彎應遵守燈光號誌，而依當時情況為夜間、晴天
    、有照明設備，路面無缺陷、無障礙物，且依其智識、能力
    亦無不能注意之情事，仍貿然於興楠路交通號誌已亮紅燈時
    仍急駛並闖越紅燈，適有乙○○騎車牌號碼為OLN －335 號
    之重型機車沿常德路北往南方向行駛至前揭路口等候見號誌
    燈已由紅燈轉為綠燈即起駛穿越興楠路之際，丙○○所騎之
    機車竟疏於注意，先與乙○○所騎機車發生擦撞後，而當時
    駕駛7006－JM號自小客車緊隨在丙○○機車後側之丁○○（
    未考領有汽車駕照），同時亦因高速闖越紅燈而閃避不及，
    其自小客車車頭前方同時亦由後追撞丙○○、乙○○2 人所
    騎機車，致乙○○當場人車倒地，受有頭部外傷、顱內出血
    、腦水腫、肺炎、呼吸衰竭等傷害，中樞神經道遺存極度障
    礙，終身不能從事任何工作，需專人24小時照顧，對於其身
    體及健康，已達重大不治之重傷害程度，而丙○○並因卡在
    丁○○之車下，為丁○○之自小客車拖行至路口，嗣丁○○
    旋即駕駛該自小客車迴轉興楠路，丙○○始滾出車外，並倒
    地受有胸壁挫傷、右側肋骨骨折併右側氣胸、頭部損傷、第
    12 胸 椎骨折、身體多處擦傷、左眼外傷性虹彩炎、雙眼結
    膜下出血、左眼視網膜震傷等傷害。詎丁○○明知駕車肇事
    ，致人受傷後，竟基於肇事逃逸之故意，未採取救護或其他
    必要措施，旋於迴轉興楠路後，即逕自駕駛前揭自用小客車
    左轉常德路逃逸，嗣經路人吳啟瑞當場駕車追至常德路與常
    盛街口告知丁○○已記下車號，丁○○始返回案發現場，表
    示其並非肇事者後隨即離去，嗣經警方循線查獲丁○○，始
    悉上情。
二、案經丙○○、乙○○之告訴代理人甲○○訴由高雄市政府警
    察局楠梓分局報告臺灣高雄地方法院檢察署檢察官偵查起訴
    。
     理  由
一、證據能力：
（一）按被告以外之人於偵查中向檢察官所為之陳述，除顯有不
      可信之情況者外，得為證據，刑事訴訟法第159 條之1第2
      定有明文。查被告以外之人於偵查中所為之陳述，性質上
      雖屬傳聞證據，惟現階段刑事訴訟法規定檢察官代表國家
      偵查犯罪、實施公訴，依法有訊問被告之權，而實務運作
      時，檢察官偵查中向被告以外之人所取得之陳述，原則上
      均能遵守法律規定，不致違法取供，其可信度極高，且本
      件證人蔡佩珊、吳啟瑞於檢察官偵查中經檢察官告以具結
      之意義及偽證之處罰後，朗讀結文並簽名具結，筆錄內容
      亦經其核閱無訛簽名，被告及辯護人亦未提出其等所為陳
      述有何顯不可信之情況，依上開說明，其於偵查中之證言
      自均具有證據能力。
（二）被告以外之人於審判外之言詞或書面陳述，除法律有規定
      者外，不得作為證據，刑事訴訟法第159 條固定有明文，
      惟被告以外之人於審判外之陳述，雖不符同法第159 條之
      1 至之4 規定，而經當事人於審判程式同意作為證據，法
      院審酌該言詞陳述或書面陳述作成時之情況，認為適當者
      ，亦得為證據。又當事人、代理人或辯護人於法院調查證
      據時，知有第159 條第1 項不得為證據之情形，而未於言
      詞辯論終結前聲明異議者，視為有前項之同意，此亦據同
      法第159 條之5 規定甚明。判決後述所引其餘之證據資料
      ，其中傳聞證據部分，縱無刑事訴訟法第159 條之1 至第
      159 條之4 或其他規定之傳聞證據例外情形，亦因檢察官
      及被告或同意可作為證據使用，或未聲明異議，依刑事訴
      訟法第159 條之5 第1 項、第2 項之規定，本院審酌該證
      據作成之情況，認為適當，應得為證據。
二、實體上之認定：
（一）訊據被告丁○○對無照駕駛自小客車，並於上揭時間、地
      點肇事後逃逸之犯行，已坦承不諱（本院卷120 頁）。另
      被告丙○○則坦承於上揭時間騎機車行經前開路段，惟被
      告2 人均矢口否認有何過失傷害致人重傷，被告丁○○辯
      稱：伊當時是有闖黃燈並撞到人，但沒有闖紅燈云云。被
      告丙○○則辯稱: 伊沒有闖紅燈，也沒有跟告訴人乙○○
      相撞，伊是被後面的人（即被告丁○○）撞到後才倒地云
      云。經查:
   1、被告丁○○、丙○○過失傷害致人重傷（被害人乙○○）
      、被告丁○○過失傷害（被害人丙○○）部份：
 （1）被告丙○○所騎之機車行經興楠路欲通過常德路口時，因
      闖紅燈而先與乙○○沿常德路騎車欲通過興楠路口發生擦
      撞後，其後2 人又同時遭與被告丙○○同向行駛緊隨在後
      之丁○○撞擊之事實，業據現場目擊證人蔡佩珊證述在卷
      （偵卷50至51頁、地院卷175-178 頁），並證稱: 伊當天
      開車經過常德路綠燈正要右轉，伊前方乙○○所駕駛之車
      牌號碼為OLN －335 號之重型機車要往前，馬上就被從左
      方闖紅燈的機車車牌號碼XU5 －225 號重型機車（即被告
      丙○○所駕駛）先撞到；再被也是闖紅燈的汽車7006－JM
      號自小客車（即被告丁○○所駕駛）撞到，3 台就撞在一
      起等語（偵卷第50頁至第53頁），核與證人即共同被告丁○○於原審證稱: 當日凌晨伊在興楠路上駕車，看到右前
      方有一台摩托車是被告丙○○騎的，跟伊方向同，經過十
      字路口時，有另一台摩托車從伊右方十字路口衝出來，跟
      伊右前方的摩托車相撞，當時相撞以後，伊不知道有沒有
      撞到他們，伊只有感覺有撞到東西，但是不太清楚撞到什
      麼等語（原審卷171 頁）近乎相符，且證人蔡佩珊就被告
      2 人與被害人乙○○發生碰撞之經過，於警詢及偵查中先
      後之證述內容一致，足見車禍發生當場，係被告丙○○與
      被害人乙○○先發生碰撞後，隨即兩機車均遭被告丁○○
      自後一起追撞之事實，應可確定，故被告丙○○上開所辯
      : 沒有跟乙○○機車相撞，伊是被後面的人（即被告丁○○）撞到後才倒地云云，並非實在。又證人蔡佩珊復證稱
      : 被告2 人都有闖紅燈等語（偵卷50頁至第53頁），亦與
      證人吳啟瑞於警詢證述: 我當時準備將所有自小客車停放
      ，突然聽到碰撞聲響，便抬頭一看，看見前面倒一輛機車
       (倒在興楠路與常德路口、地點是在該路口中間、機車行
      經方向我不清楚)， 再前方有一輛自小客車停住（已過興
      楠、常德路口，該自小客行經方向是興楠路東向西），旁
      邊則有一人倒在那邊，當時路口有號誌燈，運作正常，當
      時號誌燈在興楠路往東向西方向是紅燈等語（偵卷17-18
      頁）相符，足見被告2 人於案發當時同向由東往西所行經
      之興楠路，其號誌燈應屬紅燈無訛。證人蔡佩珊於原審雖
      又另證稱: 那天我和乙○○騎的機車停紅綠燈，一到綠燈
      我才起步，乙○○是否綠燈起步或是還沒有綠燈就起步我
      就不清楚了等語（原審卷175-178 頁），惟被害人乙○○
      與蔡佩珊於案發前既均同時在常德路等候號誌燈之轉換，
      乙○○深夜時分既知遵守法規停住機車等候號誌燈，衡諸
      一般常情，較少可能未待號誌轉換，即擅行闖越紅燈通過
      路口，又證人蔡佩珊原審之證述時間（97年3 月25日）與
      偵訊證述時間（95年12月19日），相隔已逾1 年，故應以
      偵訊中之證述距案發當時（95年11月2 日）記憶較為鮮明
      可信。
 （2）另經原審於97年4 月29日當庭勘驗車禍肇事現場光碟之結
      果: 「（光碟所示時間）9 分16秒有一機車出現在畫面左
      上方，沿常德路由北向南方向行駛，於9 分22秒時，停在
      常德路與興楠路路口，當時興楠路上雙向有車輛行駛，9
      分38秒有一輛轎車沿常德路由北向南方向行駛，於9 分40
      秒行經常德路與興楠路路口並右轉興楠路往西行，前揭9
      分22秒停在常德路與興楠路口之機車於9 分43秒起步穿越
      常德路與興楠路路口，並繼續往常德路之南向行駛於9 分
      48 秒 消失於畫面中，於9 分53秒興楠路上西向東有車輛
      車輛停止行駛，停在常德路與興楠路路口即畫面右上方。
      於9 分56秒乙○○騎乘之機車於畫面左方出現，沿常德路
      由北向南方向行駛；9 分56秒同時興楠路由東向西方向有
      來車燈光出現速度極快，9 分58秒在常德路與興楠路路口
      ，乙○○機車與興楠路東向西來車之機車相撞，二輛機車
      均倒地；於9 分59秒，有另一輛轎車出現於該二輛機車倒
      地之左後方，並擦撞機車，擦撞後該輛肇事轎車繼續往興
      楠路西向行駛，並於10分8 秒迴轉逆向行駛，於10分16秒
      左轉往常德路行駛，於10分22秒消失於畫面中。」此有原
      審勘驗筆錄在卷可按（原審卷217 頁）。另經本院再次勘
      驗該車禍肇事現場光碟之結果: 除「9 分58秒點05的時候
      」（原審勘驗「9 分56秒」），乙○○的機車由常德路出
      現，「9 分58秒點39的時候」（原審勘驗「9 分58秒」）
      ，常德路跟興楠路有二部機車，這二部機車重疊，9 分59
      秒點75（原審勘驗「9 分59秒」）的時候，二部機車已經
      倒地了，在興楠路有一部自小客車，他車前有二部機車倒
      地的黑點。」與原審勘驗內容稍有差異外，其餘部分與原
      審勘驗之結果均屬相符，並製有勘驗筆錄在卷可按（本院
      卷128 頁）。又上開路口之號誌燈於95年11月2 日並無故
      障通報紀錄，該日號誌運作全日二時相模式運作，第一時
      相興楠路雙向對開時相秒數80秒（包括黃燈4 秒，全紅2
      秒）；第二時相常德路雙向對開時相秒數40秒（包括黃燈
      4 秒，全紅2 秒）之事實，此有高雄市政府交通局函（高
      市交管字第0970040960號）在卷可按，經比對前揭「9 分
      22秒停在常德路與興楠路口之（不詳姓名之人）所騎機車
      於9 分43 秒 起步（常德路轉為綠燈）穿越常德路與興楠
      路路口，並繼續往常德路之南向行駛」及「常德路雙向對
      開時相秒數40秒」，及「9 分58點39秒在常德路與興楠路
      路口，乙○○機車與興楠路東向西來車之機車相撞」，足
      見乙○○當時騎之機車由常德路通過興楠路口時號號誌燈
      為綠燈之事實，亦可確認。故被告2 人均否認當時行車有
      闖紅燈云云，自無足採。另被告丙○○復辯稱: 沒有與乙○○機車相撞，乙○○機車是從我後方過去云云及被告丙○○之辯護人主張: 現場光碟中兩部機車影像重疊並不代
      表該兩知機車相撞云云，然查: 9 分53秒興楠路上西向
      東有車輛停止行駛之際，興楠路上並無其他車輛往來，如
      該車輛係綠燈右轉，實無停等之必要。光碟時間8 分29
      秒係兩機車相會後，復各自往自身之行向行駛，而本案發
      生之9 分59 秒 點75之際，兩機車均已倒地，且被告丙○○及被害人乙○○所駕駛機車相撞之經過，復經前開證人
      蔡佩珊、證人即共同被告丁○○證述如前，故被告2 人有
      闖越紅燈及被告丙○○及被害人乙○○先發生碰撞之事實
      ，均堪認定，故被告丙○○及辯護人上開辯解，顯均係事
      後卸責之詞，不足採信。
 （3）又按車輛面對圓形紅燈表示禁止通行，不得超越停止線或
      進入路口；汽車行駛時，駕駛人應注意車前狀況，並隨時
      採取必要之安全措施；汽車行駛至交岔路口，應遵守燈光
      號誌或交通指揮人員之指揮，道路交通安全規則第94條第
      3 項、第102 條第1 項第1 款、道路交通標誌標線號誌設
      置規則第206 條第5 款第1 目分別定有明文。本件被告2
      人係闖越紅燈乙節，已如前述，依上開規定，被告丁○○
      、丙○○在上開肇事路口本應遵守交通號誌之指示，而本
      案事發當時，天氣晴、夜間有照明設備，柏油路面無缺陷
      ，無障礙物，視距良好等情，業據被告丙○○自承在卷（
      見警卷第9 頁），且有現場照片在卷可佐（偵卷27頁至第
      33 頁） ，且依被告2 人之智識、能力，應無不能注意上
      開之情事，渠等竟均疏未注意上開路口之號誌指示，造成
      本件車禍，因而致被害人乙○○受有如事實欄所示之傷害
      ，有財團法人義大醫院95年11月29日、95年11月3 日、95
      年12月19日、97年3 月17日診斷證明書1 紙在卷為憑，屬
      重傷害無訛（詳後述），而被告丁○○之上開過失行為致
      被告丙○○受有如事實欄所示之傷害，有高雄醫學大學附
      設中和紀念醫院95年11月7 日診斷證明書1 紙可參，應認
      被告2 人闖越紅燈之行為顯有過失，且被告丁○○之過失
      行為與被害人乙○○及被告丙○○所受傷害間，及被告丙○○之過失行為與被害人乙○○所受傷害間，均具有相當
      因果關係，故被告丁○○、丙○○此部分之犯行洵堪認定
      。
   2、被告丁○○肇事逃逸部份：
      被告丁○○於上開時地駕車肇事致被告丙○○及被害人乙○○均受有傷害後並未下車察看或救護，隨即駕車離開之
      事實，業經被告丁○○已於本院坦承不諱（本院卷120 頁
      ），核與目擊者吳啟瑞證述相符，並於原審證稱: 被告丁○○駕駛之汽車碰撞後有停下來，沒有下車就開走，後來
      被告丁○○車子右轉進常德路後，伊就追進常德路，最後
      被告丁○○左轉進巷子，伊開到後面搖下車窗喊說: 「你
      撞到人了，我有記下車號」，被告丁○○才繞回肇事現場
      等語（原審卷215 頁），復有被害人乙○○之財團法人義
      大醫院95年11月29日、95年11月3 日、95年12月19日、97
      年3 月17日診斷證明書及丙○○之高雄醫學大學附設中和
      紀念醫院95年11月7 日診斷證明書各1 紙及肇事現場照片
      26張可按，故被告丁○○肇事逃逸犯行亦洵堪認定。
三、原審認被告2 人罪證明確，因而適用應依刑事訴訟法第299
    條第1 項前段、第300 條，刑法第284 條第1 項前段及後段
    、第185 條之4 、第41條第1 項前段、第51條第5 款、第55
    條及中華民國96年罪犯減刑條例第2 條第1 項第3 款、第7
    條、第9 條之規定，並審酌被告2 人疏未注意遵守號誌，即
    貿然闖紅燈且被告丁○○明知於上述時、地駕駛汽車肇事致
    被害人乙○○、同案被告丙○○受傷後，竟不施以救助或報
    警處理，即駕駛車輛離開現場，已損及被害人之權益及迄未
    與被害人達成和解等一切情狀，量處被告丁○○犯過失傷害
    致人重傷罪，處有期徒刑8 月，減為有期徒刑4 月；又犯肇
    事致人傷害逃逸罪，處有期徒刑10月，減為有期徒刑5 月。
    應執行有期徒刑8 月。另量處被告丙○○犯過失傷害致人重
    傷罪，處有期徒刑8 月，減為有期徒刑4 月，其中就被告丙○○部分並諭知如易科罰金折算之標準。其認事用法，核無
    不合，量刑亦屬允當。被告丙○○、丁○○上訴意旨均否認
    犯罪（被告丁○○已於本院對肇事逃逸部分坦承不諱），被
    告2 人均指摘原判決不當；公訴人上訴意旨以被告2 人迄未
    與被害人達成和解，量刑過輕，指摘原判決均無理由，應予
    駁回。
據上論斷，應依刑事訴訟法第368條，判決如主文。
本案經檢察官姜麗儒到庭執行職務。
中    華    民    國    97    年    11    月    12    日
                  刑事第八庭    審判長法  官   洪兆隆
                                      法  官   郭玫利
                                      法  官   李政庭
以上正本證明與原本無異。
除被告丁○○肇事致人傷害逃逸罪外，其餘不得上訴。
被告丁○○肇事致人傷害逃逸罪，如不服本判決應於收受本判決
後10日內向本院提出上訴書狀，其未敘述上訴理由者，並得於提
起上訴後10日內向本院補提理由書狀（均須按他造當事人之人數
附繕本）「切勿逕送上級法院」。
中    華    民    國    97    年    11    月    12    日
                                      書記官   吳福連
附錄本案論罪科刑法條全文：
刑法第284 條因過失傷害人者，處6 月以下有期徒刑、拘役或5
百元以下罰金，致重傷者，處1 年以下有期徒刑、拘役或5 百元
以下罰金。
從事業務之人，因業務上之過失傷害人者，處1 年以下有期徒刑
、拘役或1 千元以下罰金，致重傷者，處3 年以下有期徒刑、拘
役或2 千元以下罰金。
刑法第185 條之4駕 駛動力交通工具肇事，致人死傷而逃逸者，
處6 月以上5 年以下有期徒刑。


司法院資訊處製作；財團法人民間司法改革基金會備份。
